【裁判字號】    99,易緝,56
【裁判日期】    990721
【裁判案由】    詐欺
【裁判全文】
臺灣桃園地方法院刑事判決              99年度易緝字第56號
公  訴  人  臺灣桃園地方法院檢察署檢察官
被      告  乙○○
上列被告因詐欺案件，經檢察官提起公訴（85年度偵字第13219
號），本院判決如下：
    主  文
本件免訴。
    理  由
一、公訴意旨略以：被告乙○○與林景文係夫妻關係，共同在桃
    園縣桃園市○○路286 號經營「永昌示範藥局」，竟共同意
    圖為自己不法之所有，並基於概括之犯意，明知甲○（美國
    籍）所申請之中國信託商業銀行發行附照片之信用卡，梁惠
    軍（已另案起訴）並無使用權，猶於民國85年7 、8 月間，
    連續多次，在二人所經營前開藥局，供梁惠軍持前揭信用卡
    刷卡，並給付梁惠軍刷卡金額85% 之現金後，再由被告乙○
    ○與林景文持梁惠軍之刷卡資料向中國信託商業銀行請領款
    項，使中國信託商業銀行陷於錯誤，依林景文、乙○○請領
    之金額給付，因認被告乙○○涉犯刑法第339 條第1 項之詐
    欺取財罪嫌。
二、按時效完成者，應諭知免訴之判決，並得不經言詞辯論為之
    ，刑事訴訟法第302 條第2 款、第307 條分別定有明文。又
    行為後法律有變更者，適用行為時之法律，但行為後之法律
    有利於行為人者，適用最有利於行為人之法律，95年7 月1
    日修正施行之刑法第2 條第1 項定有明文。本條規定係關於
    新舊法比較適用之準據法，其本身無關行為可罰性要件之變
    更，故於95年7 月1 日刑法部分條文修正施行後，如有涉及
    比較新舊法之問題，即應逕依修正後刑法第2 條第1 項規定
    ，為「從舊從輕」之比較（參見最高法院95年度第8 次刑事
    庭會議決議意旨）。查被告乙○○行為後，刑法第80條關於
    追訴權消滅時效之規定，修正前刑法第80條原規定：「追訴
    權，因下列期間內不行使而消滅：(一)死刑、無期徒刑或10年
    以上有期徒刑者，20年。(二)3 年以上10年未滿有期徒刑者，
    10年。(三)1 年以上3 年未滿有期徒刑者，5 年。(四)1 年未滿
    有期徒刑者，3 年。(五)拘役或罰金者，1 年。前項期間自犯
    罪成立之日起算。但犯罪行為有連續或繼續之狀態者，自行
    為終了之日起算」，而修正後刑法第80條則規定：「追訴權
    ，因下列期間內未起訴而消滅：(一)犯最重本刑為死刑、無期
    徒刑或10年以上有期徒刑之罪者，30年。(二)犯最重本刑為3
    年以上10年未滿有期徒刑之罪者，20年。(三)犯最重本刑為1
    年以上3 年未滿有期徒刑之罪者，10年。(四)犯最重本刑為1
    年未滿有期徒刑、拘役或罰金之罪者，5 年。前項期間自犯
    罪成立之日起算。但犯罪行為有繼續之狀態者，自行為終了
    之日起算」。本件被告乙○○依臺灣桃園地方法院檢察署檢
    察官起訴之涉犯法條為刑法339 條第1 項詐欺取財罪，其法
    定刑為5 年以下有期徒刑、拘役或科或併科銀元1,000 元以
    下罰金，是依修正前刑法第80條之規定，追訴權時效期間為
    10年，修正後之刑法第80條則將追訴權時效期間提高為20年
    ，經比較新舊法之結果，自以被告行為時之修正前刑法第80
    條規定對被告較為有利，是依刑法第2 條第1 項前段之規定
    ，本件應適用被告行為時之修正前刑法第80條規定，則關於
    追訴權時效之停止進行，及其期間、計算，應一體適用修正
    前刑法第83條之規定。
三、經查:
  (一)本件被告乙○○被訴於85年7 、8 月間，連續多次向中國信
    託商業銀行詐欺取財，是被告犯罪終了日應為85年8 月15日
    ，而臺灣桃園地方法院檢察署檢察官於85年10月18日開始偵
    查，並於86年1 月14日提起公訴，於86年1 月21日繫屬本院
    ，嗣因被告逃匿，經本院於86年7 月3 日發佈第一次通緝，
    被告於87年8 月24日通緝到案，嗣又逃匿，經本院於88年3
    月19日發佈第二次通緝，致審判之程序不能開始、繼續等情
    ，業經本院調取本院86年度易字第394 號卷、87年度易緝字
    第148 號卷及臺灣桃園地方法院檢察署85年度偵字第13219
    號卷核閱無誤，並有起訴書1 份、通緝書2 份、撤銷通緝書
    1 份等在卷可查。
  (二)故本件追訴權時效，因被告逃匿致審判之程序，不能繼續，
    而停止其進行。又被告所犯之上開罪名，依修正前刑法第80
    條第1 項第2 款、第83條之規定，其追訴權時效期間共12年
    6 月，而自檢察官於85年10月18日開始實施偵查日起至本院
    86年7 月3 日發佈第一次通緝日止，及被告於87年8 月24日
    第一次通緝到案至本院88年3 月19日發佈第二次通緝日止，
    此段期間檢察官及本院乃依法行使追訴及審判之程序，依司
    法院大法官會議釋字第138 號解釋，此時追訴權既無不行使
    之情形，自不生時效進行之問題。是本件追訴權時效自85年
    8 月15日被告犯罪行為終了日起算，加計前揭12年6 月追訴
    權時效期間，及公訴人自85年10月18日開始偵查迄至86年7
    月3 日本院第一次發佈通緝期間之8 月又17日，及被告87年
    8 月23日第一次通緝到案迄至88年3 月19日本院第二次發佈
    通緝期間之6 月又27日，故本件被告所犯前揭詐欺取財罪之
    追訴權時效應於99年5 月24日即告完成。
  (三)縱上，本件被告犯罪之追訴權時效既已完成，揆諸前開說明
    ，爰不經言詞辯論，逕為免訴判決之諭知。
據上論斷，依刑事訴訟法第302 條第2 款、第307 條，判決如主
文。
中    華    民    國    99    年    7     月    21    日
                    刑事第七庭  審判長法  官   蕭世昌
                                      法  官   蔡羽玄
                                      法  官   蔡世芳
以上正本證明與原本無異。
如不服本判決，應於判決送達後10日內向本院提出上訴狀（應附
繕本），其未敘述上訴理由者，應於上訴期間屆滿後20日內補提
理由書狀於本院，上訴於臺灣高等法院。
                                      書記官    張尹嫚
中    華    民    國    99    年    7     月    21    日

司法院資訊處製作；財團法人民間司法改革基金會備份。
